【裁判字號】    99,訴,392
【裁判日期】    990331
【裁判案由】    偽證
【裁判全文】
臺灣臺北地方法院刑事判決               99年度訴字第392號
公  訴  人  臺灣臺北地方法院檢察署檢察官
被      告  甲○○
上列被告因偽證案件，經檢察官提起公訴（99年度偵字第4170號
），被告於本院準備程序進行中，就被訴事實為有罪之陳述，經
本院告知簡式審判程序意旨，並聽取公訴人、被告之意見後，本
院合議庭裁定由受命法官獨任依簡式審判程序審理，並判決如下
：
    主  文
甲○○證人，於執行審判職務之公署審判時，於案情有重要關係
之事項，供前具結，而為虛偽陳述，處有期徒刑月。
    事  實
一、甲○○前與邱國芸於民國96年5月27日23時許，共同前往臺
    北縣林口鄉○○路與新生街口附近之貨櫃屋，分別持槍強盜
    ，而甲○○明知當日邱國芸所攜帶之槍枝分別有雙管霰彈槍
    、貝瑞塔改造手槍、空氣長槍各1枝，並無包括制式衝鋒槍
    ，竟於99年1月7日臺灣高等法院審理98年度上訴字第2382號
    被告邱國芸持有槍枝案件（下稱前案）時，就上揭與案情有
    重要關係之事項，經以證人身份供前具結後，故意虛偽證稱
    ：「（法官問：他所說的這一支槍，你是否看過，知不知道
    是哪一支槍？）答：知道，他還買了其他的槍，但只有這一
    支是烏茲，我們犯強盜案時他有待這支烏茲去」、「（法官
    問：犯哪件強盜案的時候？）答：就是我現在執行中的這件
    強盜案，這件由我和邱國芸拿那支烏茲共同犯案」、「（法
    官問：那你怎麼知道是同一支槍？是否為這支美式衝鋒槍？
    （提示證物烏茲槍1把））答：應該是這支吧！」、「（法
    官問：請再確認槍枝大小、樣式是否相同？）答：大小、樣
    子一樣，型一模一樣」、「（法官問：在拿這支槍犯強盜案
    之前，你有沒有看過這支槍？）答：沒有」、「（法官問：
    犯強盜案當天邱國芸才把槍拿出來？）答：是」、「（法官
    問：犯強盜案當天，槍也是邱國芸使用？）答：是」、「（
    法官問：你只是和他一起去，但槍枝是由邱國芸使用？）答
    ：是」、「（法官問：除了今天開庭和作案當天有看過這支
    槍，你後來看過這支槍嗎？）答：作案當天有看過，後來都
    沒看過」、「（法官問：作案當天，邱國芸有無告知你槍枝
    來源？）答：這支槍就是和誠哥買的，因為我陪他一起買槍
    ，但他只有拿一包東西上車，就回中壢了」、「（法官問：
    你如何確定邱國芸和誠哥買的就是這支槍？）答：因為犯強
    盜案時他告訴我就是這支槍，而且他有買的槍都會告訴我」
    、「（法官問：所以你當初有陪他和誠哥買一批槍，但他沒
    有仔細說明買了哪些槍，但犯強盜案當天，邱國芸曾告訴你
    這就是當天和誠哥買的其中一支槍？）答：是」等不實陳述
    ，足生損害於國家刑罰權之正確行使。嗣因前案承審法官發
    覺甲○○之前揭證述，核與其和邱國芸共犯之強盜案所認定
    之事實大相逕庭，且與系爭強盜案被害人所受傷勢係遭以氣
    體為動力發射之鋼珠所致，而非以填充火藥物之制式衝鋒槍
    所造成乙節不符，而獲悉上情，故而不採信其證詞，仍認邱
    國芸未經許可，持有衝鋒槍，涉犯槍砲彈藥刀械管制條例罪
    ，為有罪之判決，而經臺灣高等法院於99年1月26日以98年
    度上訴字第2382號判決邱國芸有罪，有期徒刑5年6月。
二、案經臺灣高等法院告發由臺灣臺北地方法院檢察署檢察官偵
    查起訴。
    理  由
一、本件被告甲○○所犯係死刑、無期徒刑、最輕本刑為3年以
    上有期徒刑以外之罪，其於準備程序中就被訴事實為有罪之
    陳述，經本院告知簡式審判程序之旨，並聽取公訴人、被告
    及選任辯護人之意見後，認無不得或不宜改依簡式審判程序
    進行之情事，爰依刑事訴訟法第273條之1第1項規定，裁定
    改依簡式審判程序審理，合先敘明。
二、前揭犯罪事實，業據被告甲○○於偵查中及本院審理時坦承
    不諱（見偵卷第29-30頁及本院卷99年3月31日之準備程序筆
    錄），核與臺灣高等院98年度上訴字第2382號99年1月7日之
    審判筆錄及臺灣高等院98年度上訴字第2382號判決書相符，
    並有被告以證人身分具結之結文1紙在卷可按。又被告與邱
    國芸共犯強盜案時，邱國芸係攜帶雙管霰彈槍、貝瑞塔改造
    手槍、空氣長槍各1支到場，並由邱國芸分配上開槍枝予其
    他共犯使用，分由石茂強持雙管霰彈槍，邱國益持貝瑞塔改
    造手槍，邱國芸自己則持空氣長槍等事實，亦據臺灣板橋地
    方法院以97年度訴字第115號確定判決認定無訛，此有臺灣
    板橋地方法院以97年度訴字第115號判決書1份在卷可稽，足
    徵被告前開出於任意性之自白與事實相符，堪以採信。本案
    事證明確，被告犯行堪以認定，應依法論科。
三、按刑法上之偽證罪，為形式犯，不以結果之發生為要件，證
    人於供前或供後具結而就案情有重要關係事項，故為虛偽陳
    述，其犯罪即成立，而該罪所謂於案情有重要關係之事項，
    則指該事項之有無，足以影響於裁判之結果者而言，至於其
    虛偽陳述，法院已否採為裁判或檢察官據為處分之基礎，或
    有無採為基礎之可能，皆於偽證罪之成立無影響，最高法院
    71年臺上字第8127號、84年臺上字第3949號分別著有判例意
    旨可資參照。核被告所為，係犯刑法第168條證人於執行審
    判職務之公署審判時，於案情有重要關係之事項，供前具結
    而為虛偽陳述之偽證罪。又刑法第172條之規定，並不專在
    獎勵犯罪人之悛悔，而要在引起偵查或審判機關之易於發見
    真實，故不論該被告之自白在審判前或審判中，自動或被動
    ，簡單或詳細，一次或二次以上，並其自白後有無翻異，苟
    其自白在所偽證之案件裁判確定以前，即應依該條減免其刑
    （參最高法院31年上字第345號判例意旨），是被告於其所
    虛偽陳述之邱國芸前開被訴違反槍砲彈藥刀械管制條例案件
    裁判確定前（該案經臺灣高等法院於99年1月26日宣判邱國
    芸未經許可，持有衝鋒槍，累犯，處有期徒刑5年6月，併科
    罰金新臺幣10萬元，經上訴最高法院後，迄本案宣判時尚未
    判決確定），自白其偽證犯行之情，爰依刑法第172條之規
    定，減輕其刑。爰審酌被告為脫免邱國芸之違反槍盜彈藥刀
    械管制條例之罪責，而為上開犯行，妨害證據之真實，危害
    國家司法權之行使，所為實非可取，惟念及犯後知所悔悟，
    於偵查中及本院均坦認犯行，態度良好，暨其品行、智識程
    度、生活狀況、所造成之損害程度等一切情狀，量處如主文
    所示之刑。
據上論斷，應依刑事訴訟法第273條之1第1項、第284條之1、第
299條第1項前段，刑法第168條、第172條，判決如主文。
本案經檢察官李彥霖到庭執行職務。
中    華    民    國    99    年    3     月    31    日
                  刑事第十七庭  法  官  楊雅清
以上正本證明與原本無異。
如不服本判決應於收受送達後10日內向本院提出上訴書狀，並應
敘述具體理由；其未敘述上訴理由者，應於上訴期間屆滿後20日
內向本院補提理由書（均須按他造當事人之人數附繕）「切勿逕
送上級法院」。
                                書記官  吳俊龍
中    華    民    國    99    年    3     月    31    日
附錄本案論罪科刑法條全文：
中華民國刑法第168條
（偽證罪）
於執行審判職務之公署審判時或於檢察官偵查時，證人、鑑定人
、通譯於案情有重要關係之事項，供前或供後具結，而為虛偽陳
述者，處 7 年以下有期徒刑。

司法院資訊處製作；財團法人民間司法改革基金會備份。
